臺灣雲林地方法院交通事件裁定　　　　　　　　　　　　九十一年度交聲字第六號
　　移 送機 關　公路局雲林監理站
　　異　議　人
　　即受處分人　甲○○
右列受處分人因違反道路交通管理處罰條例案件，對於移送機關九十年十二月十二日
九十雲監稽違字第九六八二號所為之處分，聲明異議，本院裁定如左：
        主  文
異議駁回。
        理  由
一、聲明異議意旨略以：(一)舉發機關所用來測試異議人酒精濃度測試器與舉發機關函
    文所附經濟部標準檢驗局呼氣酒精測試器是否為同一台機器，異議人存疑，舉發
    機關應就測試異議人之測試單確為該經濟部標準檢驗局呼氣酒精測試器所印出加
    以舉證。(二)凡是機器本身就會有機械上之誤差，以同一台機器即時做二次測試，
    其測試值應會有所不同，果若二次以上之測試值均超過標準才予舉發，始稱公允
    ，舉發機關未踐行此一程序。(三)舉發機關在酒測前，未令受測人於測試前先行漱
    口，則口腔無殘留物，其酒測值勢必會與未漱口之情形有別，請鈞院命舉發機關
    當場為此實驗，以確認誤差值，若其誤差值在０˙０三毫克以上，即不應處罰異
    議人。
二、本件異議人是駕駛車號ＳＲ－二三八二號自小客車，行經國道一號北向二八０公
    里即新營收費站處，經警林天國發現異議人臉紅紅的，有飲酒現象而要求酒測，
    乃以酒精濃度測試器測得異議人口中吐氣酒精濃度為０˙二八毫克，超過道路交
    通管理處罰條例第三十五條第一項第一款規定標準值（０˙二五毫克）０˙０三
    毫克違規，而禁止異議人駕駛，並依法摯單舉發等情，有國道公路警察局第四警
    察隊函文、酒精測試單影本、舉發違反道路交通管理事件通知單在卷可參，並為
    證人林天國到庭證稱屬實。
三、就測試機器是否為經濟部標準檢驗局檢驗合格一事，證人林天國到庭提出當時實
    施酒精測試機器一台，經法院當庭勘驗操作該酒精測試機器，列印出測試單一張
    。依據該測試單上記載，依序為「ＲＢＴＩＶ」、「序號４３８６」、「案號０
    ６７８」、「分析器０２５１５９」等字樣，有該測試單一紙在卷足參，核與卷
    附之異議人酒精測試單上所載之「ＲＢＴＩＶ」、「序號４３８６」、「分析器
    ０２５１５９」等字樣相符。又「ＲＢＴＩＶ」乃機器型號，「序號」是機器編
    號，亦為證人林天國證稱在卷。可見法院當庭勘驗之上開機器，即為異議人當日
    受測之機器無誤。另證人林天國並提出經濟部標準檢驗局核發之「呼氣酒精測試
    器檢定合格證書」原本一份，其上所載之檢定合格機器型號為「ＲＢＴＩＶ」、
    器號為「４３８６／０２５１５９」等字，有該合格證書影本在卷可稽（原本經
    法官當庭核閱無訛後發還），核亦與上述測試單所載之型號、序號、分析器等英
    文字母及號碼均一致，再經法院勘驗林天國提出之上述機器，其上貼有「經濟部
    標準檢驗局檢定合格單」一紙，貼紙上載明「有限期限９１年５月」、「ＭＮＢ
    0000000」（此亦有上述機器貼上之合格單影本在卷可憑），經核又與上
    述檢定合格證書上「檢定合格單碼」一欄所載之字樣一致。由上可見，該檢定合
    格證書所指之檢定合格機器，即為當時測試異議人之機器。異議人受測之機器，
    既是屬經濟部檢驗標準局認證合格之機器，異議人質疑該測試機器不具合格身分
    ，不是標準檢驗局合格證書所指之機器各云云，均不足取。
二、就異議人聲明應即時作出二次檢測始得舉發，及應先令受測者漱口後始得測試部
    分，乃涉及警方執行酒測之作業程序。經內政部警政署函文本院稱：依據本署函
    頒「警察機關全面取締酒醉駕車工作計劃」，並未規定需先使受測者漱口後再行
    測試之情，有警政署函文一份附卷可參。經本院核視該工作計劃全文，亦未規定
    執勤警員須對駕駛人實施二次測試均超過標準值後，始得舉發。至於異議人所指
    儀器誤差值部分，依該工作計劃第六條第一款後段規定：「惟考量酒測儀器容許
    誤差值，對經檢測酒精濃度介於０˙二五至０˙二七毫克之間者，得以勸導代替
    舉發，倘係肇事案件，為期公平、公正處理，其已超過０˙二五毫克者，亦應依
    法舉發處罰。」，可見警方之處理程序，是容許酒精濃度介於０˙二五至０˙二
    七毫克者，得不予舉發，已考量到異議人所稱之儀器誤差值。本件異議人之酒測
    濃度係０˙二八毫克，已超過上述容許誤差值範圍，警方依法舉發，並無違誤。
    況異議人於受測時，是經過二次吹氣檢測，第一次因為異議人吹氣不足，儀器無
    法顯示，故警方要求第二次吹氣，二次吹氣相隔幾秒鐘等情，為異議人、證人林
    天國陳稱一致。證人林天國並證稱：如果當事人要求第二次、第三次，會無限制
    一直要求做下去等語。顯然，受測者口中酒精濃度之多寡，勢將隨酒精測試之施
    作次數，而因時間之經過，逐次遞減無誤，如此推演，若受測者可以一再要求重
    測，則根本無法測得受測當時正確之酒精濃度。所以，依上述酒精濃度遞減效果
    ，本件異議人已經過第一次之檢測而無法顯示酒精值，其受第二次檢測時，口中
    酒精濃度，信已有某些程度之降低，而其受第二次檢測所得之數值，又已超過上
    述規定之機器誤差容許值，信第二次測得之酒精濃度值，是與真實相符，並無誤
    會。異議人指稱應再做一次酒精測試，實在沒有道理。另外，酒測前先行漱口，
    當然會減低口中吐氣酒精濃度測試值，而且漱口次數越多，漱口的時間越長，測
    試值就會更低，此均為法院已知之事實，毋庸舉證，異議人聲請當庭勘驗漱口前
    後口中酒精濃度測試值，即無必要。惟警方之所以實施口中酒精吐氣測試，法律
    並明文規定測試結果不能超過一定數值，無非以該數值推定駕駛人行車安全之能
    力是否有減退，而有無導致不安全之危險狀態發生，所以，交通安全才是目的。
    酒測如何實施，標準值如何規定，均只是手段而已，不能以手段而害目的。所以
    ，重點乃在人體對酒精之反應程度如何，口中酒精濃度測試，是在推定身體之反
    應程度，設若身體對酒精之反應程度已達法規所不容許駕駛之程度，卻仍准許藉
    以其他方法，而使口中酒精濃度測試值遭扭曲，致對身體之反應造成誤判，則交
    通安全，將更難維護。從而，異議人主張應先令其漱口再行酒測云云，不僅是強
    苛執行酒測人員無法有效確實的執行法律，滋生受測者與警方對執行方法（如漱
    口次數、漱口時間之多寡）之爭議，又對於真實之發現，多有妨礙，亦難認有理
    。
三、綜上，本件異議為無理由，應予駁回。
據上論斷，應依道路交通管理處罰條例第八十七條第二項、道路交通案件處理辦法第
十九條，裁定如主文。
中      華      民      國    九十一    年      四      月     十九     日
                                         臺灣雲林地方法院刑事第一庭
                                             法  官  侯  廷  昌
右正本證明與原本無異。
如不服本裁定，應於裁定送達後五日內向本院提出抗告狀。
                                             書記官  蔡  金  保
中      華      民      國    九十一    年      四      月     十九     日
